臺灣嘉義地方法院民事判決　93年度簡上字第80號
上　訴　人　冠賢機電股份有限公司
法定代理人　甲○○
訴訟代理人　己○○
　　　　　　戊○○
　　　　　　葉恆昌
被　上訴人　丁○○
訴訟代理人　丙○○
上列當事人間請求損害賠償事件，上訴人對於中華民國93年9月
20日本院嘉義簡易庭93年度嘉簡字第501號第一審判決提起上訴
，本院於中華民國94年6月20日言詞辯論終結，判決如下：
    主  文
原判決關於駁回上訴人後開第二項之訴部分，及該部分假執行之
宣告，並訴訟費用之裁判均廢棄。
被上訴人應給付上訴人新台幣貳萬捌仟伍佰伍拾元，及自民國九
十三年二月十三日起至清償日止，按年息百分之五計算之利息。
其餘上訴駁回。
第一、二審訴訟費用由被上訴人負擔五分之一，餘由上訴人負擔
。
    事      實
甲、上訴人方面：
  一、聲明：（一）原判決廢棄。（二）廢棄部分，被上訴人應
      給付上訴人新台幣（下同）15萬3,800元，及自民國92年4
      月1日起至清償日止，按年息百分之五計算之利息。
  二、陳述：除與原審判決書所載者相同茲予引用外，補稱：
  （一）依訴外人乙○○（原名翁健原）在臺灣省嘉雲區車輛行
        車事故鑑定委員會鑑定時稱「我當時由路旁起步，台三
        線莊車（指丁○○之車）行向號誌為紅燈，一六六線行
        向號誌為綠燈」，足證係被上訴人未依號誌指示行駛，
        闖越紅燈，致生車禍，在原審時又為相同證述，雖臺灣
        省車輛行車事故覆議鑑定委員會鑑定結果為：本案涉及
        號誌問題而無法認定；惟乙○○係因被上訴人肇事時表
        示，其駕照吊扣中，願私下賠償，故警訊時未敘及被上
        訴人闖紅燈情事；況乙○○與被上訴人同車道行駛，該
        車道是否紅燈利害關係相同，並無因另有利害關係致證
        詞不足採信之處。
  （二）訴外人陳淨卿於原審93年8月10日調解庭中，證述肇事
        當日（92年3月31日），其「從一六六線要左轉」、「
        有停下來等紅燈，排在第二排車」、同向的前一台車輛
        （按：即上訴人車輛），係「綠燈後才開車」，雖對於
        撞及上訴人車輛之肇事車輛，誤證述為「黑色箱型車」
        （被上訴人車輛為銀色轎車），惟應係天色昏暗、時日
        久遠而對顏色車型記憶有誤，況其已證述甲○○未闖紅
        燈，此部分證詞既無瑕疵，應足認係被上訴人闖紅燈致
        生車禍。
  （三）又肇事路段行車最高速限為時速60公里，被上訴人自認
        肇事時行車速度為65公里，不惟超速行駛而有過失，且
        亦足佐證其於變換交通號誌為紅燈時，無照駕駛、超速
        搶闖通過，致生車禍。
  （四）上訴人車輛因被上訴人過失（闖紅燈、超速、無照駕駛
        ）致毀損，支出修理費用為新台幣（下同）9萬7,800元
        ，另租賃汽車替代交通工具費用為5萬6,000元，共計15
        萬3,800元，應由被上訴人賠償。
  三、證據：援用原審之立證方法。
乙、被上訴人方面：
  一、聲明：駁回上訴。
  二、陳述：除與原審判決書所載者相同茲予引用外，補稱：
  （一）證人乙○○、陳淨卿因涉偽證，被上訴人業已對其等提
        出偽證罪刑事告訴，被上訴人並無對證人乙○○表示私
        下賠償之情形。
  （二）另證人陳淨卿誤認汽車顏色、型式，該時路旁商家燈光
        明亮，並無誤認可能，其證詞有違經驗法則，不足採信
        。
  （三）本件車禍係上訴人負責人甲○○闖紅燈、或紅燈轉綠燈
        時起駛前未讓綠燈駛進入路口之車輛優先通行等過失造
        成。
  （四）上訴人之汽車修理費用統一發票不惟遲至93年1月始開
        立，且汽車為一九九四年出廠，迄肇事時，已逾九年，
        殘餘價值僅約 4萬元，其修理費用竟高達9萬8,000元，
        既未折舊計算，且屬過高。且支出租車費用請求5萬6,0
        00元，並未提出統一發票，僅有修護廠之修護單記載，
        顯無另行支出租車費用之事實。
  三、證據：除援用原審之立證方法外，並提出刑事傳票2張、
      刑事告訴狀影本1份、調解委員會通知1份、中古車行情表
      2張、租車請款清單1份。
丙、本院依職權調閱本院簡易庭92年度嘉簡字第616號、民事庭
    93年度簡上字第48號損害賠償事件全卷。
    理      由
一、上訴人起訴主張：上訴人公司負責人甲○○於92年3月31日
    下午8時50分許，駕駛車號ＲＺ—九六五五號自小客車，沿
    嘉一六六線公路由北往南方向行駛，至嘉義縣竹崎鄉台三線
    與嘉一六六線交岔路口，適被上訴人於駕駛執照被吊扣中，
    猶駕駛車號Ｙ五—八九一八號自小客車，沿台三線由東往西
    （即由竹崎往中埔）方向行駛至該交叉路口，被上訴人未注
    意行向號誌為紅燈，竟以時速65公里速度超速、闖越紅燈，
    撞及上訴人之自小客車，致上訴人車輛保險桿烤漆脫落、右
    前方向燈燈罩破裂損害，支出修理費用9萬7,800元，及租車
    替代交通工具費用5萬6,000元，爰本於侵權行為法律關係，
    請求被上訴人給付上訴人15萬3,800元，及自92年4月1日起
    至清償日止，按年息百分之五計算之利息，並陳明願供擔保
    ，請准宣告假執行。
二、被上訴人則以：其所駕汽車係遭甲○○駕車從右側撞擊，致
    偏離滑向對向車道，再撞及乙○○（原名翁健原）所駕汽車
    ，車禍係甲○○闖紅燈、或紅燈轉綠燈時起駛前未讓綠燈駛
    進入路口之車輛優先通行之過失造成，另上訴人車輛維修單
    據過高，亦未估算折舊，且如兩造均有過失亦應相抵等語，
    資為抗辯。
三、兩造不爭執之事實：
（一）上訴人負責人甲○○於92年3月31日下午8時50分許，駕駛
      車號ＲＺ—九六五五號自小客車，沿嘉一六六線公路由北
      往南方向行駛，至嘉義縣竹崎鄉台三線與嘉一六六線交岔
      路口，適被上訴人駕駛車號Ｙ五—八九一八號自小客車，
      沿台三線由東往西（即由竹崎往中埔）方向行駛（該時駕
      駛執照吊扣中），亦駛至該交叉路口，兩車發生擦撞，被
      上訴人之車號Ｙ五—八九一八號自小客車因而失控往前撞
      及對向車道乙○○所駕駛之自小貨車等事實，有嘉義縣警
      察局竹崎分局93年3月16日檢送之道路交通事故現場圖及
      道路交通事故調查報告表各一份、談話記錄表三份及現場
      照片15幀在卷可稽（原審卷第20至38頁），為兩造不爭執
      ，自堪信為真實。
（二）被上訴人肇事時行車時速為65公里，超過行車路段最高速
      限60公里之限制，有道路交通事故調查報告表一份為證（
      原審卷第24頁），為兩造不爭執，亦堪信為真實。
四、本件經依兩造協議整理爭點結果，除被上訴人本件應審究之
    爭點，厥為：（一）被上訴人是否未遵守號誌行駛（闖紅燈
    ）？（二）甲○○有無闖紅燈、或紅燈轉綠燈時起駛前未讓
    綠燈駛進入路口之車輛優先通行之過失？經查：
（一）證人陳淨卿固於原審證稱：闖紅燈之肇事車輛為黑色、廂
      型車一情，固與被上訴人所駕車輛為銀色、汽車不符，惟
      此部分證詞瑕疵，僅有妨於對於被上訴人是否有闖紅燈一
      情之認定，致不能採為認定之依據；至於證人陳淨卿於原
      審院證稱：「（法官問：在92年3月31日有無駕駛經過台
      三線與一六六線道路口？）有．．我是從一六六線要左轉
      回竹崎．．．我有停下來等紅燈．．．我排在第二台車的
      ．．．綠燈時前面車子已經過了，我開動後還在一六六線
      的紅燈停止線那裡，剛開始我沒注意看，聽到碰一聲，後
      來就看到很多人圍在那裡，我就將車開過路口，開往竹崎
      的台三線的路邊停下來，我下車看沒有受傷我就走了」等
      語明確，復證稱：停在同向前台車輛（按：即上訴人汽車
      ），係在綠燈後才開車等語甚詳（原審卷第119至123頁）
      ，就甲○○係於綠燈後始開車一情，證詞並無瑕疵，自堪
      為有利於上訴人主張甲○○係「綠燈後始開車」一情之認
      定。
（二）又證人乙○○亦於原審證稱：當時丁○○所行駛之台三線
      的燈號是紅燈，也就是甲○○所行駛之一六六線是綠燈等
      語（原審卷第54至58頁）；雖證人乙○○於警訊、第一次
      鑑定時，均未提及何人闖紅燈，而迄第二次鑑定及原審證
      時始證述被上訴人闖紅燈，惟並非為相反之證述，且證人
      乙○○對被上訴人之求償，並不因被上訴人有無闖紅燈而
      影響（被上訴人另有超速、無照駕駛情事）、其與上訴人
      間更無利害關係，自難僅因其遲未指述被上訴人闖紅燈而
      逕認其證詞違反常情，進而不採為認定被上訴人闖紅燈之
      依據，準此，證人乙○○前開證述，自堪為有利於上訴人
      主張「被上訴人闖紅燈肇事」一情之認定。
（三）另上訴人所提之台灣省嘉雲區車輛行車事故鑑定委員會嘉
      鑑字第920986號鑑定意見書（原審卷第9頁），固係採證
      人乙○○之前揭證詞所為之結論，然甲○○係綠燈後始開
      車一情，已如前述，再參以被上訴人又以時速65公里之速
      度，行經交岔路口，超速行駛之情狀，衡諸前揭各項證據
      之證明力，堪認被上訴人不無於交岔路口號誌變換（上訴
      人方向紅燈轉綠燈、被上訴人方向綠燈轉紅燈）時，闖越
      甫變換為紅燈而超速行車之情事；末參以被上訴人於上訴
      審中初表示願於同一事故之另案（93年度簡上字第48號丁○○起訴請求甲○○損害賠償事件）中送成功大學鑑定，
      做為本件之舉證證據，嗣又拒絕繳費而未鑑定，又未提出
      其他證據反證，其辯稱於肇事時，並未闖越紅燈云云，即
      無足採信，準此，上訴人主張被上訴人未遵守號誌行駛（
      闖紅燈）致生肇事一情，即堪信為真實。
（四）至於被上訴人抗辯：本件車禍係甲○○駕車闖紅燈、或紅
      燈轉綠燈時起駛前未讓綠燈駛進入路口之車輛優先通行等
      過失造成云云，惟查甲○○係於綠燈後始開車一情，業經
      前揭認定可按，又被上訴人既於肇事路段超速、闖紅燈行
      駛，對於上訴人汽車，難謂有盡相當之注意，更未舉證證
      明上訴人有前揭過失之情事，其空言為辯，自無足採。
五、按行車速度依標誌之規定，無標誌者，在市區道路，時速不
    得超過五十公里，在郊外道路，時速不得超過六十公里；道
    路交通安全規則第93條第1項第1款（92年10月15日修正前條
    文）定有明文。本件被上訴人經合法考試、領有駕駛執照，
    為有駕駛經驗之人，對上開規定自已明瞭並應注意遵守，又
    肇事地點係位於至嘉義縣竹崎鄉台三線與嘉一六六線之省道
    四交岔路口內，肇事當時係天候晴朗、夜間有照明、柏油路
    面、標線清晰、限速60公里、路面無缺陷、無障礙物、視距
    良好，有前開道路交通事故調查報告表載明可按，客觀上亦
    無不能注意之情形，況被上訴人因違規吊扣駕照中而應知悉
    不得駕駛車輛，竟未注意而仍駕駛前開車輛行經上開路段，
    仍以時速65公里以上之速度超速急馳、並闖越紅燈，致撞及
    行車方向為綠燈之上訴人車輛，其違反前揭規定之過失行為
    與上訴人車輛所受之毀損結果間，顯有相當因果關係，被上
    訴人前揭過失行為，堪以認定。另本件車禍事故經送請臺灣
    省車輛行車事故覆議鑑定委員會鑑定結果，因誤認證人乙○○證詞不足採信、又漏未斟酌其他前揭事證，致做成本件肇
    事原因責任歸屬之判定，無從認定之結論，自屬錯誤，其鑑
    定結論為本院所不採，應予敘明。
六、又按駕駛執照吊扣期間駕車者，係違反道路交通管理處罰條
    例第21條第1項第7款之規定，即係違反保護他人之法律，依
    民法第184條第2項規定，應推定其有過失；次按，因故意或
    過失不法侵害他人之權利者，負損害賠償責任；違反保護他
    人之法律，致生損害於他人者，負賠償責任。又按汽車、機
    車或其他非依軌道行駛之動力車輛，在使用中加損害於他人
    者，駕駛人應賠償因此所生之損害；不法毀損他人之物者，
    被害人得請求賠償其物因毀損所減少之價額，民法第184 條
    第1項前段、第2項本文、第191條之2前段、第196條分別定
    有明文。又「請求其賠償其物因毀損所減少之價額」，得以
    修復費用為估定標準，但以必要者為限（例如修理材料以新
    品換舊品，應予折舊），復有最高法院77年5月17日，77 年
    第9次民事庭會議決議可資參照。查：本件被上訴人因過失
    致上訴人所有之車輛受損，且被上訴人過失行為與上訴人所
    受損害之結果間，具有相當因果關係存在之事實，已如前述
    ，揆諸前開說明，被上訴人自應對上訴人負侵權行為之損害
    賠償責任，茲就上訴人之損害賠償數額，審酌如下：
（一）車輛修理費用部分：
      本件上訴人主張：其所有之Ｙ五—八九一八號自小客車，
      於車禍後受有毀損，修費費用為15萬3,800元（零件含稅8
      萬3,100元，工資1萬4,700元），業據上訴人提出修護廠
      修理清單2紙、統一發票1紙在卷可稽（見原審卷第12、13
      、61頁），被上訴人就形式真正固不爭執，惟抗辯稱費用
      過高等語；查上訴人所有之Ｙ五—八九一八號自小客車，
      係1993年10月出廠一節，有該車之汽車行車執照可稽（原
      審卷第127頁），則至92年3月31日該車受損時，該車已使
      用9年5月，按行政院公布之固定資產耐用年數表所載，自
      小客車耐用年數為五年，故其每年折舊六分之一，至92
      年3月31日發生本件車禍時，該車應僅剩殘值即該車車價
      之六分之一。因之，本件上訴人之車輛受損害雖支出15萬
      3,800元之修復費用，然零件部分8萬3,100元扣除折舊後
      ，殘價應為13,850元（83,100/6=13,850），連同本件修
      理之工資1萬4,700元，共2萬8,550元，上訴人前揭請求，
      於此範圍即有理由，逾此部分之請求，則屬無據。
（二）支出租車費部分：
      上訴人另主張其自92年4月2日至92年4月30日送廠維修期
      間，共計28日另行租車之租金損失為5萬6,000元乙節，固
      據其提出政隆汽車修護廠清單一份為證，惟經被上訴人否
      認，經查：前開清單上僅載明「代替租賃汽車2000元×28
      日＝56000」，惟並未提出支出租金之統一發票或收據為
      證，參以被上訴人自陳：「因為我們有跟政隆配合，如果
      我們車子損害送修，他會另外提供一部車子租給我們。因
      為我們發生車禍的車是公務車，常常要送貨拜訪客戶，有
      時候還要接送客戶」，則就租車使用之必要，應僅限於接
      送或拜訪客戶使用之情形，而非例行每日營業所須，惟上
      訴人未舉證證明其於何時日確有租車使用，亦未提出支出
      租金之證明，其空言為憑，自難為有利上訴人前開主張之
      認定，上訴人此部分主張，即無足採信，不應准許。
七、綜上，本件上訴人因被上訴人過失侵權行為所受損害金額，
    為2萬8,550元，從而，上訴人本於侵權行為損害賠償法律關
    係，請求被上訴人給付2萬8,550元，及自起訴狀繕本送達翌
    日（即93年2月13日）起至清償日止，按年息百分之五計算
    之利息之部分，為有理由，應予准許，逾此部分之請求，為
    無理由，應予駁回。原審就上開應准許部分，為上訴人敗訴
    之判決，尚有未洽，爰由本院予以廢棄改判如主文第二項所
    示；又本件上訴所命給付及駁回部分，金額均未逾因民事訴
    訟法第466條第1項所定上訴第三審之利益額數即150萬元，
    故於第二審判決後即告確定，無假執行必要，原審判決駁回
    此部分假執行之聲請，理由雖有不當，仍應予維持。至於上
    訴人之請求不應准許部分，原判決為上訴人敗訴之判決，並
    駁回其假執行之聲請，經核於法並無不合，上訴意旨請求予
    廢棄改判，為無理由，應駁回其上訴。
八、本件事證已臻明確，兩造其餘攻擊防禦方法及所提未經援用
    之證據，經本院審酌後，認為均不足以影響本判決之結果，
    自無逐一詳予論駁之必要，併此敘明。
九、據上論結，本件上訴為一部有理由、一部無理由，依民事訴
    訟法第436條之1第3項、第449條第1項、第450條、第79條，
    判決如主文。
中　　華　　民　　國　　94　　年　　7　　月　　4  　　日
                  民事第一庭審判長法　官　林世芬
                                  法　官　李文輝
                                  法　官　蔡廷宜
以上正本證明與原本無異。
本判決不得上訴。
中　　華　　民　　國　　94　　年　　7　　月　　4  　　日
                                  書記官　王佩湘
